【裁判字號】    95,上訴,1136
【裁判日期】    950915
【裁判案由】    違反槍砲彈藥刀械管制條例
【裁判全文】
臺灣高等法院高雄分院刑事判決        95年度上訴字第1136號
上  訴  人  臺灣高雄地方法院檢察署檢察官
被      告  甲○○
指定辯護人  陳惠美 律師
上列上訴人因被告違反槍砲彈藥刀械管制條例案件，不服臺灣高
雄地方法院94年度訴字第3708號中華民國95年5 月12日第一審判
決（起訴案號：臺灣高雄地方法院檢察署94年度偵字第17135 號
），提起上訴，本院判決如下：
    主  文
上訴駁回。
    理  由
一、公訴意旨略以：被告甲○○於不詳時間、地點，向不詳姓名
    之人，取得具殺傷力之仿WALTHER 廠半自動手槍製造之玩具
    槍，換裝土造金屬槍管改造而成具殺傷力之槍枝1 枝（槍枝
    管制編號：0000000000號）、土造子彈50顆（已採樣19顆試
    射），未經許可而持有之。嗣於民國94年7 月26日下午6 時
    30分許，為臺南市警察局第五分局員警持搜索票前往高雄市
    苓雅區○○路57號被告甲○○住處搜索，在該址2 樓房間五
    斗櫃內，查獲上開具殺傷力之土造手槍1 枝及土造子彈50顆
    ，因認被告甲○○涉有槍砲彈藥刀械管制條例第8 條第4 項
    未經許可持有可射發金屬或子彈具有殺傷力之槍砲罪及同條
    例第12條第4 項未經許可持有子彈罪云云。
二、按犯罪事實應依證據認定之，無證據不得推定其犯罪事實；
    又不能證明被告犯罪，應諭知無罪之判決，刑事訴訟法第15
    4 條第2 項、第301 條第1 項分別定有明文。再按刑事訴訟
    法上所謂認定犯罪事實之證據，係指足以認定被告確有犯罪
    行為之積極證據而言，如未能發現相當證據或證據不足以證
    明，自不能以推測或擬制之方法，以為裁判基礎。而認定不
    利於被告之事實，須依積極證據，苟積極證據不足為不利被
    告之認定時，即應為有利於被告之認定，更不必有何有利之
    證據；又認定犯罪事實所憑之證據，雖不以直接證據為限，
    間接證據亦包括在內，然而無論直接證據或間接證據，其為
    訴訟上之證明，須於通常一般之人均不致有所懷疑，而得確
    信其為真實之程度者，始得據為有罪之認定，倘其證明尚未
    達到此一程度，而有合理之懷疑存在，無從使事實審法院得
    有罪之確信時，即應由法院為諭知被告無罪之判決。亦即若
    證據資料在經驗科學上或論理法則上尚有對被告較為有利之
    存疑，而無從依其他客觀方法排除此項合理之可疑，即不得
    以此資料作為斷罪之基礎，且刑事訴訟制度受「倘有懷疑，
    即從被告之利益為解釋」、「被告應被推定為無罪」之原則
    所支配，故得為訴訟上之證明者，無論為直接或間接證據，
    須客觀上於一般人均不致有所懷疑而達於確信之程度者，始
    可據為有罪之認定，倘其證明尚未達於「確信」之程度，而
    有合理可疑存在時，即難據以為被告不利認定，換言之，在
    法律判斷上，即不能為被告有罪之認定。
三、本件公訴人認被告甲○○（以下簡稱被告）涉犯槍砲彈藥刀
    械管制條例第8 條第4 項、第12條第4 項罪嫌，係以：本
    件扣案改造手槍、土造子彈係在高雄市○○區○○路57 號2
    樓被告住處房間查獲；扣案改造手槍、土造子彈均具殺傷
    力，有內政部警政署刑事警察局94年8 月4 日刑鑑字第0940
    115657號槍彈鑑定書可憑；上開武昌路57號2 樓房間內放
    置有被告之衣物、證件，為其主要論據。惟訊據被告固坦承
    居住在上開武昌路57號1 樓，並以該處為經營小毛巾洗滌場
    ，而該處2 樓房間則放置有其衣物及服役證件，惟堅決否認
    有違反槍砲彈藥刀械管制條例犯行，辯稱：「伊是住在武昌
    路57號1 樓，因2 樓有廁所，所以工人會上去使用；且因之
    前1 樓在裝璜，伊把退伍時不要用的東西、憲兵證件放在2
    樓，後來沒有去作整理；被查獲的手槍、子彈不是伊的，伊
    也不知道是誰的」等語。
四、經查：
  (一)程序部分─
    被告、檢察官均同意證人周麗雲、蕭嘉穗、蕭文和於偵查中
    具結之陳述得為證據；且周麗雲、蕭嘉穗、蕭文和業於原審
    到庭具結作證，對被告對質、詰問權利之行使並未剝奪；又
    周麗雲、蕭嘉穗、蕭文和就其等於偵訊中之陳述，並未抗辯
    有違反其等意志不自由之情形，自無顯有不可信，或該等陳
    述之作成有不適當之情形。是依刑事訴訟法第159 條之5 第
    1 項規定，應認證人周麗雲、蕭嘉穗、蕭文和於偵查中具結
    之陳述，均具證據能力。
  (二)實體部分─
  1.本件經警在高雄市○○區○○路57號2 樓房間五斗櫃內，搜
    索查獲改造手槍1 枝及土造子彈50顆；且該槍彈經送鑑定，
    手槍部分為仿WALTHER 廠半自動手槍製造之玩具槍，換裝土
    造金屬槍管改造而成具殺傷力之槍枝；土造子彈50顆部分經
    採樣19顆試射，認均具殺傷力，有內政部警政署刑事警察局
    94 年8月4 日刑鑑字第0940115657號槍彈鑑定書1 份在卷可
    憑（見94偵17135 號卷第30至32頁）。則扣案改造手槍1 枝
    、土造子彈50顆均具殺傷力，自堪認定。
  2.扣案改造手槍1 枝、土造子彈50顆固均具殺傷力，業如前述
    ；惟是否能僅依該槍彈查獲之地點─上開武昌路57號2 樓房
    間內放置有被告之衣物、證件等物，即認該槍彈為被告所持
    有，自仍應依證據認定之。惟：
  證人即查獲本件之員警蕭文和於偵訊、原審分別證稱：「扣
    案槍彈最外層是以塑膠袋包著，內層再以牛皮紙對折包起來
    ，放在2 樓五斗櫃左上角的一個小抽屜內，一打開抽屜就可
    以看到塑膠袋；2 樓房間有甲○○的衣服、識別證，好像是
    隨意是丟在那裡，沒有在使用，棉被看起來髒髒的」（見94
    偵17135 號卷第35、36頁）、「本件搜索目標是有關毒品方
    面的，伊等從1 樓看完後，然後從頂樓的陽台逐層搜索，在
    2 樓前面房間的五斗櫃左邊第一個抽屜，發現裡面有1 個用
    塑膠袋裝的東西，拿起來重重的，伊打開看，就發現1 把槍
    ，塑膠袋是新的，沒有灰塵；伊有在現場問甲○○槍是誰的
    ，他說不知道；房間內另外還發現外褲、外衣、軍中識別證
    ，床墊是直接放在地上，床上有1 個行李袋，床上都是衣物
    ，散落在行李袋旁邊，還有甲○○的識別證放在床上；那個
    床應該沒有人睡，因為棉被有一點發霉的味道，應該短期內
    沒有人睡；一樓房間有電視、音響，所以應該是有人住，甲
    ○○是從1 樓房間走出來；當時是搜索馬桂雲，因馬桂雲不
    在現場，甲○○在現場，員工都叫甲○○老闆，甲○○也說
    他是負責人，所以才把他帶回來問」（見原審卷第68至72頁
    ）等語在卷；並有臺灣高雄地方法院搜索票（受搜索人：馬
    桂雲）、現場相片多幀在卷可憑（見警卷第8 、14至17頁）
    。足認被告並非本件之受搜索人，查獲扣案槍彈之房間，亦
    非現有人使用無訛。
  上開武昌路57號係被告之母馬桂雲所承租，用以經營毛巾洗
    滌工廠之用，營業使用範圍僅在1 樓，被告平日則居住在1
    樓後面之房間，員工於需盥洗時，會使用2 樓廁所等情。業
    據證人周麗雲於偵訊、原審分別證稱：「毛巾工廠有伊和蕭
    嘉穗2 名員工，武昌路57號是3 層樓，伊等平日都在1 樓工
    作，只有上廁所才會去2 樓，2 樓有2 個房間和1 間廁所，
    房間是空空的」（見94偵17135 號卷第16、17頁）、「伊是
    從93年底開始，受僱於馬桂雲前一任的老闆，在武昌路57號
    工作；該處2 樓平時沒有人使用，只有伊與馬桂雲、蕭嘉穗
    上廁所時候會上去；甲○○住在1 樓，他只有洗澡的時候會
    上去2 樓；2 樓有甲○○的東西，伊知道是他退伍時放的；
    因之前馬桂雲有要盤店，所以會有人來看房子，馬桂雲會陪
    他們上去看；只有1 樓有鎖，2 樓沒有鎖，伊知道1 樓鑰匙
    放在1 樓鐵門下方，有時候伊上班時，會自己開門進去」（
    見原審卷第62至64頁）等語，及證人蕭嘉穗於偵訊、原審分
    別證稱：「伊是自94年6 月開始在武昌路57號工作，負責洗
    小毛巾、捲毛巾，另外還有一位阿姨（指周麗雲）；平常甲
    ○○1 人住在那裡，他都睡在1 樓；伊只有上廁所時，才會
    上去2 樓」（見94偵17135 號卷第36、37頁）、「伊從94年
    5 、6 月開始在武昌路57號工作，甲○○、馬桂雲會住在那
    裡；因店要盤出去，所以有些人會來看；2 樓沒有人住，甲
    ○○平時都住在1 樓，伊確定甲○○都在1 樓，因為有一個
    晚班送毛巾的人曾經叫伊陪他去送，伊有看到甲○○睡在1
    樓；2 樓的東西，是甲○○退伍時放的」（見原審卷第66、
    67頁）等語明確；並經證人即被告之母馬桂雲於原審證稱：
    「高雄市○○區○○路57號房子是伊於94年1 月1 日向一位
    楊先生承租，因伊主要是要盤樓下的店作毛巾工廠之用，所
    以沒有去樓上看，樓上有很多不要的家具；伊兒子甲○○是
    住在1 樓，因他剛退伍，且1 樓在裝潢整理，所以他的東西
    都放在上面2 樓，2 、3 樓沒有人住；伊把鑰匙放在鐵門下
    面，除了伊、甲○○外，還有員工周麗雲、蕭嘉穗及送貨的
    朋友，都知道鑰匙放的位置；當時伊要把店盤給別人、分租
    ，所以有人會去樓上看，進出的人很多；2 樓房間的五斗櫃
    ，承租時本來就有，伊不知道五斗櫃內的手槍、子彈是誰的
    」等語在卷（見原審卷第59至61頁）。則以證人周麗雲、蕭
    嘉穗、馬桂雲多次所證，互無岐異，應其等所證可信。足認
    被告確實以上開武昌路57號1 樓為起居之用，該址2 樓則因
    其內有廁所，並因馬桂雲有盤讓、分租之舉，及該址鑰匙放
    置在1 樓鐵門下，可任意供員工、送貨之人取用，而有除被
    告以外之多數人可能進入該上址2 樓之情形無訛。
  經本院函請臺南市警察局第五分局採集扣案槍彈上之指紋，
    以供本院送請鑑定，惟並未能自扣案槍彈採獲可資比對之指
    紋，有臺南市警察局第五分局95年8 月16日南市警五刑字第
    09545194930 號函在卷可憑（見本院卷第33頁）。則自亦難
    執本件有扣案槍彈之事實，即認係被告所持有。
  3.綜上所述，本件查獲槍彈之地點（上開武昌路57號2 樓房間
    ），既非屬被告平日所住宿使用，且有除被告以外之多數人
    可能進入之情形，復未能自扣案槍彈採獲可資比對之指紋，
    以證明被告確實持有扣案槍彈；則本件公訴人所舉之證據，
    自尚難使本院達到確信被告有實際支配或占有扣案槍彈之程
    度。此外，復查無其他積極證據足資證明被告確有公訴人所
    指之持有具殺傷力改造手槍、土造子彈犯行，從而揆諸首揭
    說明，自應為被告無罪之諭知。
五、原審認被告犯罪不能證明，而為被告無罪之判決，經核與法
    並無不合。檢察官上訴意旨以「工作地點在1 樓，工人出入
    之地點也多在1 樓，所以被告持有之槍彈如果放置在1 樓，
    因1 樓出入之人多，反而容易被發現，倒不如藏放在2 樓五
    斗櫃內較隱密；馬桂雲應與被告涉有共同持有之犯嫌」等推
    測之語，執為上訴之理由，自屬無理由，應予駁回。
六、適用法律：刑事訴訟法第368 條。
本案經檢察官姜麗儒到庭執行職務。
中    華    民    國    95    年    9     月    15    日
                  刑事第七庭    審判長法  官  莊飛宗
                                      法  官  黃憲文
                                      法  官  曾逸誠
以上正本證明與原本無異。
如不服本判決應於收受本判決後10日內向本院提出上訴書狀，其
未敘述上訴理由者，並得於提起上訴後10日內向本院補提理由書
狀（均須按他造當事人之人數附繕本）「切勿逕送上級法院」。
中    華    民    國    95    年    9     月    15    日
                                      書記官  黃富美


司法院資訊處製作；財團法人民間司法改革基金會備份。
